---
title: "Tugas Pertemuan 7"
author: "Muhammad Nafiz"
date: "2023-10-16"
output: html_document
---

```{r setup, include=FALSE}
knitr::opts_chunk$set(echo = TRUE)
```

## Import packages yang dibutuhkan
```{r}
library(ggplot2)
library(tsibble)
library(tseries)
library(MASS)
library(forecast)
library(TSA)
library(TTR)
library(aTSA)
library(graphics)
```

## import data dan melakukan plot data time series
### data memiliki trend sehingga tidak stasioner dalam rataan
```{r}
df <- read.csv("https://raw.githubusercontent.com/MNafiz/MPDW/main/ambilData/hasilScrap.csv")
mts <- ts(df$Harga)
ts.plot(mts)
```
## Melakukan splitting data train dan test dengan proporsi 90 : 26
```{r}
mts_train <- mts[1:90]
mts_test <- mts[91:116]
```

## Pada plot data train, data cenderung tidak stasioner dalam rataan
```{r}
ts.plot(mts_train)
```
## Berdasarkan uji adf, p-value lebih besar dari 5% yang artinya data tidak stasioner dalam rataan
```{r}
tseries::adf.test(mts_train)
```

## Menggunakan transformasi boxcox, didapatkan dalam interval 95 % nilai lambda tidak mengandung angka 1 yang artinya data juga tidak stasioner dalam ragam
```{r}
index <- seq(1:90)
bc = boxcox(mts_train~index, lambda = seq(-5,-1,by=1))
#Nilai Rounded Lambda
lambda <- bc$x[which.max(bc$y)]
lambda
#SK
bc$x[bc$y > max(bc$y) - 1/2 * qchisq(.95,1)]
```

## Melakukan differencing untuk menanganin ketidakstasioneran dalam rataan
```{r}
mts_train_diff <- diff(mts_train, differences = 1)
```

## Plot data differencing
### Terlihat data sudah mulai stasioner dalam rataan
```{r}
ts.plot(mts_train_diff)
```

## Dengan menggunakan uji adf, p-value kurang dari 5 % sehingga data differencing sudah stasioner dalam rataan
```{r}
tseries::adf.test(mts_train_diff)
```
## Plot ACF
### Pada plot acf, tidak ada lag yang signifikan sehingga tidak mendapatkan model tentatif
```{r}
acf(mts_train_diff)
```

## Plot PACF
### Pada plot pacf, lag signifikan pada lag ke 2 sehingga model tentatifnya adalah Arima(2, 1, 0)
```{r}
pacf(mts_train_diff)
```
## Plot EACF
### Pada plot eacf, didapatkan model tentatif nya adalah Arima(2, 1, 2) dan Arima(1, 1, 1)
```{r}
eacf(mts_train_diff)
```
### Identifikasi Model berdasarkan ACF tidak ada yang signifikan
### Identifikasi Model berdasarkan PACF hanya Arima(2, 1, 0)
### Identifikasi Model berdasarkan EACF adalah  Arima(1, 1, 1) dan Arima(2, 1, 2)

```{r}
model_1 <- Arima(mts_train_diff, order=c(2,1,0),method="ML")
summary(model_1) 
lmtest::coeftest(model_1) #seluruh parameter signifikan
# AIC 3319.72
```

```{r}
model_2 <- Arima(mts_train_diff, order=c(1,1,1),method="ML")
summary(model_2) 
lmtest::coeftest(model_2) #tidak seluruh parameter signifikan
# AIC 3291,62
```

```{r}
model_3 <- Arima(mts_train_diff, order=c(2,1,2),method="ML")
summary(model_3) 
lmtest::coeftest(model_3) #tidak seluruh parameter signifikan
# AIC 3291,73
```

### Model tentatif yang semua parameternya siginifikan hanya ada di Model Arima(2, 1, 0) sehingga akan dilanjutkan analisis sisaan pada model tersebut

```{r}
#Eksplorasi 
sisaan.da <- model_1$residuals 
par(mfrow=c(2,2)) 
qqnorm(sisaan.da) 
qqline(sisaan.da, col = "blue", lwd = 2) 
plot(c(1:length(sisaan.da)),sisaan.da) 
acf(sisaan.da) 
pacf(sisaan.da) 
par(mfrow = c(1,1))
```

## sisaan cenderung tidak menyebar normal menurut uji kolmogorov smirnov
```{r}
ks.test(sisaan.da, "pnorm")
```
## sisaan cenderung saling bebas
```{r}
Box.test(sisaan.da, type = "Ljung")
```
## sisaan cenderung tidak homogen dalam ragam
```{r}
Box.test((sisaan.da)^2, type = "Ljung")
```
## sisaan cenderung memiliki rataan 0
```{r}
t.test(sisaan.da, mu = 0, conf.level = 0.95)
```
## Overfitting
### dilakukan dengan menaikan orde dari ar(p) dan ma(q) dari Arima(2, 1, 0), sehingga model overfittingnya adalah Arima(3, 1, 0) dan Arima(2, 1, 1). 

```{r}
model_overfit_1 <- Arima(mts_train_diff, order=c(3,1,0),method="ML")
summary(model_overfit_1) 
lmtest::coeftest(model_overfit_1) #seluruh parameter signifikan
# AIC 3309.05
```
```{r}
model_overfit_2 <- Arima(mts_train_diff, order=c(2,1,1),method="ML")
summary(model_overfit_2) 
lmtest::coeftest(model_overfit_2) #tidak seluruh parameter signifikan
# AIC 3289.87
```

### Model overfit Arima(3,1,0) semua parameternya siginifikan dan AIC nya lebih rendah dibandingkan Arima(2, 1, 0) sehingga akan dilanjutkan analisis sisaan dengan Arima(3, 1, 0)

```{r}
#Eksplorasi 
sisaan.da <- model_overfit_1$residuals 
par(mfrow=c(2,2)) 
qqnorm(sisaan.da) 
qqline(sisaan.da, col = "blue", lwd = 2) 
plot(c(1:length(sisaan.da)),sisaan.da) 
acf(sisaan.da) 
pacf(sisaan.da) 
par(mfrow = c(1,1))
```
## Sisaan cenderung tidak menyebar normal menurut uji kolomogorov smirnov
```{r}
ks.test(sisaan.da, "pnorm")
```
## Sisaan cenderung saling bebas
```{r}
Box.test(sisaan.da, type = "Ljung")
```
## Sisaan cenderung memiliki ragam yang tidak homogen
```{r}
Box.test((sisaan.da)^2, type = "Ljung")
```
## Sisaan cenderung memiliki nilai rataan 0
```{r}
t.test(sisaan.da, mu = 0, conf.level = 0.95)
```

## Melakukan forecasting
```{r}
ramalan.da <- forecast::forecast(model_overfit_1, h = 26) 
ramalan.da
data.ramalan.da <- ramalan.da$mean
plot(ramalan.da)
```

## Transformasi hasil dan plotting aktual dengan forecasting
```{r}
pt_1 <- mts_train[90] #nilai akhir data latih
hasil.forc.Diff <- data.ramalan.da
hasil <- diffinv(hasil.forc.Diff, differences = 1) + pt_1
#has.1 sama hasilnta dengan: cumsum(c(pt_1,hasil.forc.Diff))
ts.plot(mts_test,ts(hasil[-1]))
```


## Didapatkan MAPE pada data testing adalah 7 % sehingga cukup bagus karena dibawah 10 %
```{r}
perbandingan.da<-matrix(data=c(head(mts_test, n=26), hasil[-1]),
                     nrow = 26, ncol = 2)
colnames(perbandingan.da)<-c("Aktual","Hasil Forecast")
perbandingan.da
accuracy(ts(hasil[-1]), head(mts_test, n=26))
```


